臺灣高等法院高雄分院刑事裁定　　　　 96年度交抗字第180號
抗　告 人
即受處分人　甲○○
上列抗告人因違反道路交通管理處罰條例聲明異議案件，不服臺
灣屏東地方法院中華民國96年7 月31日裁定（96年度交聲字第13
0 號），提起抗告，本院裁定如下：
    主  文
抗告駁回。
    理  由
一、本院審理結果，認原審上開裁定認事、用法，均無違誤應予
    維持，並引用原審上開裁定之理由，如附件所示。
二、抗告意旨略以：抗告人即受處分人甲○○於96年4 月25日16
    時29分許，駕駛車牌號碼YU—7083號自用小客車，從高雄市
    ○○路左轉進入新生路時，並未發現新生路之最右車道有不
    能行駛汽車之標示，而最右車道地面上之「機慢車專用道」
    標示，需駛進該車道後始能看見，但因該車道與相鄰之左側
    車道間尚有高出路面約30公分之水泥墩相隔，抗告人駛進該
    車道後又不能倒車退出，則抗告人實不知所行駛車道係屬機
    慢車專用道，原裁定駁回抗告人於原審所提之聲明異議，自
    有未合，為此提起抗告等語。
三、經查：
(一)、抗告人係於上開時、地駕駛上開自用小客車，於行經新生路
    238 號前（北向），為警以違規照片逕行舉發之事實，抗告
    人並不爭執，雖抗告人陳稱「從新大路左轉進入新生路」等
    語，然此部分說詞僅屬抗告人片面陳述，則原裁定理由內論
    述關於「高雄市○○路至漁港路中間之新生路路段中的分隔
    島最右側車道之機慢車專用道設置標誌或標線等情」，並無
    不合，合先敘明。
(二)、縱認抗告人係駕車自從高雄市○○路左轉進入新生路，但在
    新生路最右側車道地上，清楚繪製有「機慢車專用道」等標
    線，亦據原審查明在卷，且汽車駕駛人轉彎前，本即依規定
    減速慢行；又汽車行駛時，駕駛人應注意車前狀況，並隨時
    採取必要之安全措施，此有道路交通管理處罰條例第48條第
    1 項第1 款、道路交通安全規則第94條第3 項規定可參，則
    本件抗告人遭警舉發之違規路段之新生路最右側車道，雖與
    相鄰之左側車道間有高出路面之水泥墩相隔，然抗告人於駛
    進該車道前，若有依據上開規定，減速慢行且注意車前狀況
    ，則衡諸此等行駛之客觀情狀，抗告人理應得以發現該車道
    路面所繪製之「機慢車專用道」標線，上開抗告意旨所陳「
    不知所行駛車道係屬機慢車專用道」云云，自不足採。
四、綜上所述，原審因認原處分機關依據道路交通管理處罰條例
    第45條第4 款、第63條第1 項第1 款規定，裁處抗告人罰鍰
    900 元，併記違規點數1 點，於法無誤，故依道路交通案件
    處理辦法第19條，裁定駁回抗告人於原審之聲明異議，經核
    於法尚無不合。抗告人仍執前詞提起抗告，並無理由，應予
    駁回。
據上論結，依道路交通案件處理辦法第26條，刑事訴訟法第412
條，裁定如主文。
中　　華　　民　　國　　96　　年　　9　　月　　28     日
                  刑事第一庭    審判長法  官  郭雅美
                                      法  官  莊崑山
                                      法  官  張意聰
以上正本證明與原本無異。
不得再抗告。
中　　華　　民　　國　　96　　年　　9　　月　　28     日
　　　　　　　　　　　　　　　　　　　書記官  呂素珍
附件：
臺灣屏東地方法院交通事件裁定　　　　 96年度交聲字第130號
原處分機關　交通部公路總局高雄區監理所屏東監理站
異　議　人
即受處分人  甲○○　男　45歲（民國○○年○○月○日生）
　　　　　　　　　　身分證統一編號：Ｚ000000000號
　                  住屏東縣恆春鎮○○路59號
　　　　　　　　　　居高雄市○○區○○街43號
上列異議人因違反道路交通管理處罰條例案件，對於交通部公路
總局高雄區監理所屏東監理站民國96年6 月6 日所為之處分（屏
監違字第裁82－BB0000000 號）聲明異議，本院裁定如下：
    主  文
異議駁回。
    理  由
一、原處分意旨略以：異議人即受處分人甲○○於民國96年4 月
    25日16時29分許，駕駛車牌號碼YU—7083號自用小客車，行
    經新生路238 號前（北向）時，因「在多車道不依規定駕車
    」之違規，為警逕行舉發，嗣原處分機關即交通部公路總局
    高雄區監理所屏東監理站於96年6 月6 日依道路交通管理處
    罰條例第45條第4 款、第63條第1 項第1 款之規定，裁處異
    議人罰鍰新臺幣（下同）900 元，並記違規點數1 點等語。
二、異議意旨略以：異議人於96年4 月25日16時29分許，駕駛車
    牌號碼YU—7083號自用小客車之行經路線，係從新大路左轉
    新生路，因為異議人欲右轉漁港路，為便利右轉進入漁港路
    ，異議人自新大路左轉新生路時，即駛入新生路最右車道，
    異議人係在新生路最右車道被拍照舉發，異議人事後回到現
    場察看，發現新生路最右車道確實係機慢車專用道，惟在異
    議人行經之新生路沿路上，皆無最右車道不能行駛汽車之標
    示，為此不服原處分之裁罰，爰依法聲明異議等語。
三、按汽車駕駛人，在多車道不依規定駕車，處新臺幣6 百元以
    上1 千8 百元以下罰鍰；又按汽車駕駛人，在多車道不依規
    定駕車，記違規點數1 點，道路交通管理處罰條例第45條第
    4 款、第63條第1 項第1 款分別定有明文。
四、經查：
(一)、異議人駕駛之車牌號碼YU—7083號自用小客車，於民國96年
    4 月25日16時29分許，行經新生路238 號前（北向）最右側
    之機慢車專用道時，因違規行駛在機慢車專用道，現場照相
    系統即啟動拍攝該車違規相片，而為高雄市政府警察局交通
    警察大隊依法逕行開單舉發等情，異議人已自承在卷而無爭
    執，核與證人即本件舉發員警潘珍玉於本院訊問中證述情節
    相符，並有高雄市政府警察局96年5 月16日舉發違反道路交
    通管理事件通知單高雄市政府警察局96年6 月1 日高市警交
    三字第0960010284號函各1 份及異議人違規行駛在機慢車道
    之採證照片1 幀在卷可稽，則異議人於上開時、地駕駛汽車
    違規行駛在機慢車專用道之事實，應可認定。
(二)、異議人雖辯稱其自新大路左轉新生路之沿路上，都沒有標示
    新生路最右側車道不得行駛汽車之標誌或標線，其無法得知
    新生路最右側車道係機慢車專用道云云。然查，在高雄市○
    ○路至漁港路中間之新生路路段中的分隔島最右側車道，交
    通局規劃為機慢車專用道，這一段新生路沿路的缺口處一定
    都有設置機慢車專用道或禁行汽車的標誌或標線，例如地面
    上有漆繪機慢車專用道的字樣，這是屬於標線的一種，又路
    旁則有藍底繪有腳踏車及機車專用的標誌，也有紅底白字寫
    有「慢車道禁行汽車」的標誌等情，業據證人潘珍玉於本院
    訊問時具結證述綦詳（見本院96年7 月17日訊問筆錄），並
    有高雄市政府警察局交通警察大隊96年6 月29日高市警交三
    字第0960013246號函及所附新生路段位置地圖影本、該路段
    沿線「機慢車專用道」標誌標線相片7 幀在卷可佐，是上開
    新生路段沿線缺口處均設置有「機慢車專用道」或「慢車道
    禁行汽車」之標誌或標線之事實，應可認定。再者，本院函
    請高雄市政府警察局交通警察大隊前往高雄市○鎮區○○路
    左轉新生路之路口拍照及勘查現場有無上開機慢車專用道之
    標誌或標線，經其函覆：本大隊於96年7 月18日前往現場勘
    查時，發現高雄市政府交通局設置在新生路上與新大路交岔
    口處（在新生路上）之機慢車專用道之標誌被拆除，惟新生
    路地上繪製之「機慢車專用道」之標線仍清晰可辨等語，此
    有高雄市政府警察局交通警察大隊96年7 月25日高市警交三
    字第09 60015598 號函及所附現場照片8 幀附卷可憑，從而
    ，自新大路左轉新生路而進入新生路路段時，該缺口處之新
    生路最右側車道地面上實有「機慢車專用道」之標線無訛。
    準此，異議人於行經該路段時，自應注意沿路上所有標誌及
    標線，又其行經之新生路最右側車道之地面上既已有「機慢
    車專用道」之標線，則異議人自不得對該路段之最右側車道
    不得行駛汽車之規定，諉為不知。是以，異議人上開所辯，
    不可採信。
(三)、綜上所述，異議人於前揭時、地，駕駛上開自小客車，違規
    行駛在機慢車專用道之事實，應可認定，則原處分機關據此
    並援引上開道路交通管理處罰條例第45條第4 款、第63條第
    1 項第1 款之規定，裁處罰鍰900 元，併記違規點數1 點，
    於法即無不合。本件異議為無理由，應予駁回。
據上論斷，應依道路交通案件處理辦法第19條，裁定如主文。
中　　華　　民　　國　　96　　年　　7 　　月　　31　　日
                  交通法庭　  　法　官　黃聖涵
以上正本證明與原本無異。
如不服本裁定應於收受送達後5 日內向本院提出抗告書狀敘述抗
告之理由抗告於台灣高等法院高雄分院。
中　　華　　民　　國　　96　　年　　8 　　月　　2 　　日
                                書記官  蘇雅慧
